臺灣桃園地方法院民事裁定
111年度消債更字第11號
聲  請  人  
即  債務人  陳康秀真即陳秀真即康秀真

代  理  人  王柯雅菱法扶律師
上列聲請人因消費者債務清理條例事件，聲請更生，本院裁定如
下：
    主  文
債務人甲○○○○○○○○○○○自民國111年6月10日下午5時起開始更生程
序。
命司法事務官進行本件更生程序。
    理  由
一、按債務人不能清償債務或有不能清償之虞者，得依本條例所
    定更生或清算程序，清理其債務；債務人無擔保或無優先權
    之本金及利息債務總額未逾新臺幣（下同）1,200萬元者，
    於法院裁定開始清算程序或宣告破產前，得向法院聲請更生
    ；債務人對於金融機構負債務者，在聲請更生或清算前，應
    向最大債權金融機構請求協商債務清償方案，或向其住、居
    所地之法院或鄉、鎮、市、區調解委員會聲請債務清理之調
    解，消費者債務清理條例（下稱消債條例）第3條、第42條
    第1項、第151條第1項定有明文。又按法院開始更生程序之
    裁定，應載明其年、月、日、時，並即時發生效力；法院裁
    定開始更生或清算程序後，得命司法事務官進行更生或清算
    程序，消債條例第45條第1項、第16條第1項前段亦有明文。
二、聲請意旨略以：聲請人現任職於笠復威斯汀股份有限公司，
    每月薪資約2萬7,600元，名下有1筆土地、2棟房屋及2份保
    單，無擔保或無優先權之債務總額則未逾1,200萬元，復未
    經法院裁定開始清算程序或宣告破產，且聲請人於民國110
    年9月24日向鈞院聲請消費者債務清理之調解，但調解不成
    立，爰聲請更生等語。　　
三、經查：
　　㈠關於前置協商之要件：聲請人前於110年9月24日向本院聲
      請消費者債務清理之調解，因無力清償債務而與最大債權
      銀行調解不成立等情，有本院調解不成立證明書附卷可按
      （見本院110年度司消債調字第446號卷第77頁，下稱調解
      卷），堪可採認。
　　㈡關於聲請人之債務總額：聲請人雖陳報其無擔保或無優先
      權債務總額為157萬2,681元（見調解卷第90頁），然依債
      權人之陳報（見調解卷第43至53、本院卷第21至43頁），
      實為64萬7,974元（計算式：33萬7,839元＋21萬2,941元＋7
      ,001元＋1萬8,908元＋4,365元＋6萬6,920元＝64萬7,974元）
      ，本院認應以該金額為其債務總額。
　　㈢關於聲請人之財產及收入：聲請人名下有1筆土地、2棟房
      屋及2份保單，有聲請人提出之全國財產稅總歸戶財產查
      詢清單、土地登記第一類謄本、保費明細表、國泰人壽電
      子保單投保說明書、地方稅務局房屋稅籍證明書在卷可佐
      （見調解卷第22、23、59至63、本院卷49至55、65至67頁
      ）；就收入部分，聲請人稱現任職於笠復威斯汀股份有限
      公司，每月薪資約2萬7,600元，此與聲請人提供之108及1
      09年度綜合所得稅各類所得資料清單、薪轉戶存簿影本、
      勞工保險被保險人投保資料表等件大致相符（見調解卷第
      12至19頁），且本院查無聲請人其他收入資料，堪認聲請
      人所陳應屬實在，本院認以2萬7,600元列計其每月收入為
      適當。
　　㈣關於聲請人之必要支出：聲請人陳報其每月必要生活費用
      為3萬5,672元（包括：個人必要生活費用1萬8,337元、房
      貸1萬元、未成年子女扶養費6,418元），業據提出聲請人
      未成年子女之戶籍謄本、全國財產稅總歸戶財產查詢清單
      、108及109年度綜合所得稅各類所得資料清單、放款繳納
      單等件附卷可考（見調解卷第28、64至66、82、83頁）。
      其中房貸1萬元之部份，此為聲請人之債務而非支出，故
      此部分應予剔除。又聲請人之未成年子女名下無財產，10
      9年之年收入僅為3,440元，且尚在就學中，自應受其父母
      扶養，惟未成年子女每月所必需之生活費用，本無一定之
      標準，審酌未成年子女係依附於父母提供之住所共同生活
      ，且其日常生活較為單純，基本生活費用當與成年人之基
      本生活費用不同，其支出應較成年人為低，爰以111年度
      桃園市每人每月最低生活費1萬5,281元之70%為標準計算
      其子女扶養費，與配偶平均分擔後，聲請人所應負擔部分
      為5,348元（計算式：1萬5,281元×70%÷2人＝5,348元，元
      以下四捨五入），逾此金額之請求則不足採；本院再審酌
      桃園市111年度平均每人每月最低生活費、聲請人之經濟
      及上開家庭狀況等情，認聲請人陳報之其餘金額尚屬適當
      ，是聲請人每月必要生活費用應以2萬3,685元列計（計算
      式：1萬8,337元＋5,348元＝2萬3,685元）。
　　㈤聲請人現每月所得收入約為2萬7,600元，扣除其必要支出2
      萬3,685元後，剩餘3,915元（計算式：2萬7,600元－2萬3,
      685元＝3,915元）。而聲請人現年49歲（62年次），距勞
      工強制退休年齡（65歲），尚約16年，本院審酌聲請人名
      下倘保有供自住使用之房屋，因清償房屋貸款之同時，固
      將使聲請人之資產增加，然立法者為使負有自用住宅借款
      而瀕臨經濟困境之債務人，不必喪失其賴以居住之自用住
      宅而重建經濟生活，業已特設自用住宅借款特別條款，此
      觀消債條例第54條規定及立法意旨即明；再參酌聲請人如
      將該房地變價出售後，勢將增加每月租賃居住之租金支出
      ，未必有助於其經濟之復甦，且縱使聲請人變賣自用住宅
      外之坐落臺東縣卑南鄉泰安村之房屋，其現值僅為5萬3,9
      00元（見本院卷第67頁），亦不足以清償債務。是審酌聲
      請人目前之收支狀況，及積欠債務之利息或違約金仍在增
      加中等情況，堪認聲請人之收入及財產狀況，有藉助更生
      制度調整其與債權人間權利義務關係之必要，自應許聲請
      人得藉由更生程序清理債務。
四、綜上所述，聲請人係消費者，已達不能清償債務之程度，經
    消費者債務清理調解不成立，足堪認定無誤。此外，本件復
    查無消債條例第6條第3項、第8條或第46條各款所定應駁回
    更生聲請之事由。從而，本件聲請，於法有據，應予准許，
    並依同條例第16條第1項規定，命司法事務官進行更生程序
    。
五、末以本院雖裁定准許開始更生程序，俾使聲請人得以重建經
    濟生活，惟本裁定不生免責效力，須聲請人於更生程序中與
    債權人協定更生方案，並持續履行，始能依消債條例第73條
    免責，附此敘明。　　　　
中　　華　　民　　國　　111 　年　　6 　　月　　10　　日
                  民事第二庭    法　官　張震武
以上正本係照原本作成。　　　　　　　　　
本件裁定不得抗告。　　　　　　　　　
本裁定業已111年6月10日下午5時整於公告。
中　　華　　民　　國　　111 　年　　6 　　月　　10　　日
                                 書記官  陳𥴡濤